臺灣屏東地方法院刑事判決　　　　　　　 95年度訴字第807號
公　訴　人　臺灣屏東地方法院檢察署檢察官
被　　　告　丙○○
　　　　　　　　　　現於台灣屏東監獄
指定辯護人　本院公設辯護人　戊○○
上列被告因違反毒品危害防制條例案件，經檢察官提起公訴（95
年度偵字第4421號）本院判決如下：
    主  文
丙○○共同連續販賣第一級毒品，處無期徒刑，褫奪公權終身，
扣案之削尖吸管壹支沒收銷燬之，扣案之BIRD牌行動電話壹支（
門號0000000000號，含SIM 卡）沒收，未扣案之販毒所得新台幣
貳仟伍佰元沒收，如全部或一部不能沒收，以其財產抵償之；又
共同販賣第一級毒品，處無期徒刑，褫奪公權終身，扣案之削尖
吸管壹支沒收銷燬之，扣案之BIRD牌行動電話壹支（門號000000
0000號，含SIM 卡）沒收，未扣案之販毒所得新台幣伍佰元沒收
，如全部或一部不能沒收，以其財產抵償之；又共同販賣第一級
毒品，處無期徒刑，褫奪公權終身，扣案之削尖吸管壹支沒收銷
燬之，扣案之BIRD牌行動電話壹支（門號0000000000號，含SIM
卡）沒收，未扣案之販毒所得新台幣伍佰元沒收，如全部或一部
不能沒收，以其財產抵償之。應執行無期徒刑，褫奪公權終身，
扣案之削尖吸管壹支沒收銷燬之，扣案之BIRD牌行動電話壹支（
門號0000000000號，含SIM 卡）沒收，未扣案之販毒所得新台幣
參仟伍佰元沒收，如全部或一部不能沒收，以其財產抵償之。
    事　實
一、丙○○明知海洛因係毒品危害防制條例第2 條第2 項第1 款
    所列之第一級毒品，不得販賣或持有，竟與某年籍姓名不詳
    、綽號「狐狸」之成年人共同基於意圖營利而販賣第一級毒
    品海洛因之概括犯意聯絡，以丙○○所申請之0000000000號
    行動電話為販賣毒品海洛因之聯絡工具，連續於：(一)民國95
　　年5 月中旬某日、5 月下旬某日及5 月底某日，由甲○○以
　　公共電話與丙○○之上開行動電話聯絡達成買賣毒品合意共
  　3 次，每次以新台幣（下同）500 元購買海洛因1 小包，並
    均約定以屏東縣麟洛交流道附近為毒品交易地點，由丙○○
　　攜帶毒品海洛因至約定地點，將毒品海洛因交予甲○○，甲○○則交付500 元予丙○○完成交易；(二)於95年6 月某日下
    午6 時許，乙○○與某姓名年籍不詳、綽號「炳奇」之成年
　　人各出資500 元，共1000元，欲購買毒品，並由綽號「炳奇
  　」之成年人與丙○○之上開行動電話聯絡達成買賣毒品合意
    ，價格為1 包1000元，並約定以屏東縣內埔鄉○○村○○路
    旁為毒品交易地點，由丙○○攜帶毒品海洛因至約定地點，
　　將毒品海洛因交予綽號「炳奇」之人，綽號「炳奇」之人則
　　交付1000元予丙○○完成交易，而當時乙○○亦陪同綽號「
　　炳奇」之人到上開大新村某處路旁向丙○○購買毒品海洛因
　　，待綽號「炳奇」之人取得毒品海洛因後，綽號「炳奇」之
　　人即將部分毒品海洛因分予乙○○一同施用。
二、丙○○與綽號「狐狸」之成年人另基於意圖營利而共同販賣
    第一級毒品海洛因之犯意聯絡，分別於95年7 月12日及同年
　　月19日13時許，由甲○○以其所使用之0000000000號行動電
　　話及公共電話與丙○○所申請之上開行動電話聯絡達成買賣
  　毒品之合意2 次，價格均為500 元1 小包海洛因，並均約定
    以屏東縣麟洛交流道附近為毒品交易地點，由丙○○攜帶毒
    品海洛因至約定地點，將毒品海洛因交予甲○○，甲○○則
    分別交付500 元予丙○○完成交易。嗣為警於95年7 月21日
　　上午9 時20分許，在屏東縣三地門鄉山中天冰城前廣場涼亭
　　發覺丙○○形跡可疑趨前盤查，發現其持有挑毒品海洛因用
  　之削尖吸管1 支及上開0000000000號行動電話1 具，而該行
    動電話因不時來電，經員警代為接聽後，得悉為甲○○、乙○○等人欲購買毒品而查悉上情，並扣得上開削尖吸管1 支
    及上開行動電話1 具（含SIM 卡）。
三、案經屏東縣警察局內埔分局報告臺灣屏東地方法院檢察署檢
    察官偵查起訴。
    理  由
一、按被告以外之人於審判外之言詞或書面陳述，除法律有規定
    者外，不得作為證據；被告以外之人於偵查中向檢察官所為
    之陳述，除顯有不可信之情況者外，得為證據，刑事訴訟法
    第159 條第1 項、第159 條之1 第1 項分別定有明文規定。
    本件證人甲○○、乙○○於警詢中之供述乃審判外之陳述，
    且被告亦爭執該等陳述無證據能力，故上開證人於警詢中之
    陳述均不具證據能力。至上開證人於檢察官偵訊時所為之陳
    述，則因已經檢察官命具結後而為證述，且被告及其辯護人
　　均未曾主張上開證人向檢察官所為之陳述，有非出於真意或
　　有何違法取供之情形，本院亦查無檢察官有以不正方法取證
　　之情事，並無任何顯不可信之情況，故上開證人於檢察官偵
　　查中所為之陳述具有證據能力。
二、訊據被告丙○○固坦承0000000000號行動電話為其所有，惟
    ，否認有何販賣第一級毒品海洛因之犯行，辯稱：伊是因為
    要買毒品，錢不夠，所以就與甲○○合資向綽號「狐狸」之
    成年人購買3 次毒品，每次購買1000元或1500元，買回來後
　　一起施用，至於綽號「炳奇」之成年人則不認識，且未曾交
　　付毒品給任何人等語。經查：
  (一)被告丙○○與綽號「狐狸」之成年人基於共同販賣第一級毒
    品之犯意聯絡，於95年5 月中旬某日、5 月下旬某日、5 月
    底某日、7 月12日及7 月19日13時許，由甲○○以公共電話
    及其所使用之0000000000號行動電話與丙○○所申請之0000
　　000000號行動電話聯絡達成買賣毒品合意共5 次，每次價格
　　均為500 元1 小包海洛因，並均約定以屏東縣麟洛交流道附
　　近為毒品交易地點，由丙○○攜帶毒品海洛因至約定地點，
　　將毒品海洛因交予甲○○，甲○○則交付500 元予丙○○完
　　成交易等情，業據證人甲○○於檢察官偵查中證述綦詳（見
　　偵查卷130 頁至132 頁、243 、244 頁），並有被告所申請
  　之0000000000號行動電話之通聯紀錄在卷可稽，且證人甲○○於檢察官偵訊時，亦曾表示願意就上開不利於被告之證詞
  　，與被告對質，足證證人甲○○於偵查中所為之證述，應屬
    可採。雖證人甲○○嗣於本院審理時改稱：伊未曾向被告購
    買過毒品，而是與被告合資購買毒品2 次，其他幾次則是請
　　被告幫忙代為拿毒品等語（見本院審理筆錄第96年3 月6 日
　　審理筆錄第6 至8 頁），惟衡情買賣或交付第一級毒品海洛
  　因均係我國刑法所禁止之犯罪行為，此為國人所知悉，被告
    焉有不收受任何好處，即甘冒被刑法處罰之風險而無償幫忙
　　證人甲○○代購毒品之理，況且證人甲○○於本院審理時亦
　　證稱伊並未與被告很熟識（見本院上開審理筆錄第6 頁），
　　既然被告與證人甲○○並非熟識之朋友，則更不可能純粹基
　　於友誼而幫忙甲○○代為購買毒品，再者，證人甲○○於95
  　年7 月21日曾撥打被告之行動電話，向接聽電話之警員丁○○表示要購買毒品海洛因500 元等情，亦據證人即警員丁○○到庭證述明確（見本院上開審理筆錄第21頁），更益徵證
　　人甲○○於本院審理時所為之證詞，顯與上開事證不符，應
  　不足採信。
  (二)再被告於本院審理中一再辯稱其係與甲○○合資購買毒品等
    語，若果如被告所辯，衡情其應與甲○○頗有交情，但被告
    卻於警詢中稱其不認識甲○○，是被告倘若不認識甲○○，
    則顯不可能與其合購毒品；又被告於偵查中稱：「（是否認
    識甲○○等三人？）那都是向狐狸買藥的客人，他們3 人之
    前我都看過，也都有打電話給我，詢問狐狸的去處」等語（
    見偵查卷第29頁），並稱甲○○等人打電話給被告係為向狐
    狸購買毒品，並向被告詢問狐狸下落之事，全然未曾提及與
    甲○○合購事宜，其辯解前後不一，顯無可採。
  (三)被告於95年6 月某日下午6 時許，與綽號「炳奇」之成年人
    聯絡達成買賣毒品合意，價格為1 包1000元，並約定以屏東
　　縣內埔鄉○○村○○路旁為毒品交易地點，由丙○○攜帶毒
  　品海洛因至約定地點，將毒品海洛因交予「炳奇」，「炳奇
    」則交付1000元予丙○○完成交易，而當時乙○○亦陪同「
　　炳奇」到上開大新村某處路旁向丙○○購買毒品海洛因，待
  　「炳奇」取得毒品海洛因後，「炳奇」即將部分毒品海洛因
    分予乙○○一同施用等情，業據證人乙○○於檢察官偵訊中
    證述明確（見偵查卷第132 、133 頁），雖證人乙○○於本
    院審理時改稱：伊與被告沒有金錢往來，伊只是請被告幫忙
    調貨而已，但是伊有將錢交給被告等語（見本院上開審理筆
    錄第15頁），惟經提示其於檢察官偵訊中之筆錄後，即證稱
    ：「我是有這樣說，我當時說的是實話，我有跟被告買毒品
    」、「我是因為不想害被告，剛剛才會說是向被告調貨」等
    語（見本院上開審理筆錄第19頁）；復於本院審理中證稱：
    「（請問這次你有無出錢）我拿500 元給炳奇」、「我當時
    在外面，炳奇在檳榔攤的時候沒有毒品，是和被告見面之後
    才拿毒品與我一起施用，這次是炳奇提議要買毒品。」、「
    炳奇說他要出500 元再加上我的500 元共1000元」等語（見
    本院上開審理筆錄第17頁），足見證人乙○○於本院審理時
    之證詞，與偵查中之證詞，始終一致，應可採信。又證人乙○○於本院審理時，亦曾先改稱係與被告合資購買，並非向
    被告購買海洛因等語，但經本院質疑其證詞反覆後，始又改
    稱係向被告購買而非合資共購海洛因，足見證人乙○○並不
    想使被告陷於販賣毒品之重罪中，而試圖為被告脫罪，故其
    上開不利於被告之證詞，顯無誣陷被告之可能，應可採信。
  (四)查販賣海洛因等毒品之行為，並無一定之公定價格，每次買
    賣之價格亦各有差異，隨供需雙方之資力或關係之深淺或需
    求之數量、貨源之充裕與否、販賣者對於資金之需求如何與
    殷切與否，以及政府查緝之態度，進而為各種之風險評估，
    而有各種不同之標準，並非一成不變。販賣者從各種「價差
    」或「量差」或係「純度（如摻入葡萄糖等物）」謀取利潤
    方式，或有差異，然其所圖利益之非法販賣行為目的，則屬
    相同，並無二致。又海洛因物稀價昂，取得不易，凡為販賣
    之不法勾當者，苟無利可圖，應無甘冒被查緝法辦重刑之危
    險，平白無端為毒品之買賣，因此販賣毒品者，其販入之價
    格必較售出之價格低廉，從中賺取買賣差價牟取不法利益，
    而證人甲○○及乙○○亦均證稱其等有交付金錢與被告，用
    以購買毒品海洛因，顯見被告販賣第一級毒品海洛因營利之
    意圖，至堪認定。
  (五)綜上事證，足見被告先後5 次販賣第一級毒品海洛因與證人
    甲○○及販賣第一級毒品海洛因1 次與綽號「炳奇」之成年
    人及證人乙○○之犯行，應可認定，被告雖以前揭辯詞以資
    抗辯，惟其所辯皆與上開證人之證詞不符，應不足採信，從
    而，本件事證已臻明確，被告應依法論科。
三、查被告行為後，刑法於94年2 月2 日經總統令修正公布，於
    95年7 月1 日施行，而行為後法律有變更者，適用行為時之
    法律。但行為後之法律有利於行為人者，適用最有利於行為
    人之法律，刑法第2 條第1 項定有明文。而有關新舊法之比
    較，應就罪刑有關之而比較新舊法時應就罪刑有關之共犯、
    未遂犯、想像競合犯、牽連犯、連續犯、結合犯，以及累犯
    加重、自首減輕暨其他法定加減原因（如身分加減）與加減
    例等一切情形，綜其全部罪刑之結果而為比較（最高法院95
    年5 月23日刑事庭第8 次會議決議參照）。經查：
　(一)刑法第28條共犯修正施行前規定「2 人以上共同實施犯罪之
  　行為者，皆為正犯」，修正施行後規定「2 人以上共同實行
    犯罪之行為者，皆為正犯」，修法後將完全未參與犯罪行為
    之實行之陰謀共同正犯及預備共同正犯刪除。而本件被告與
    綽號「丁哥」者等對於販賣第一級毒品行為有犯意聯絡及行
    為分擔，屬實行之正犯，不論依修正前之刑法第28條，或修
    正後之刑法第28條之規定，均構成共同正犯，對被告而言並
    無有利或不利之情形，自不生新舊法比較之問題，應逕依修
    正後刑法第28條，論以共同正犯。
　(二)被告行為後，刑法第56條之連續犯之規定，業已刪除，此刪
  　除雖非犯罪構成要件之變更，但顯已影響行為人刑罰之法律
    效果，自屬法律有變更，茲比較刪除連續犯後之規定，則被
    告於95年7 月1 日刑法修正前所為多次販賣第一級毒品之犯
    行，各均獨立，應各別論罪後併合處罰，自較原刑法以連續
    犯處斷為重，比較新、舊法結果，仍應適用較有利於被告之
    行為時法律即修正前刑法第56條，而論以連續犯一罪。
  (三)罰金刑部分：被告行為後，刑法關於罰金刑部份業經修正，
    修正前刑法第33條第5 款規定「罰金：銀元1 元以上」，該
　　罪最低度罰金刑為銀元1 元即新台幣3 元，而修正後刑法第
  　33第5 款規定，罰金刑最低為新台幣1 千元，是經比較後，
　　自應適用行為時即修正前之規定較有利於被告。
四、按海洛因係屬毒品危害防制條例第2 條第2 項第1 款所定之
    第一級毒品。被告丙○○販賣第一級毒品海洛因，核係犯毒
    品危害防制條例第4 條第1 項之販賣第一級毒品罪。被告於
    販賣前後，持有第一級毒品之低度行為，應為販賣之高度行
    為所吸收，不另論其持有毒品罪。被告與綽號「狐狸」成年
    人間就上開犯行間，有犯意聯絡及行為分擔，應論以共同正
    犯。又被告犯罪事實欄一中(一)、(二)所述之前後4 次販賣第一
    級毒品犯行，時間緊接，所犯為犯罪構成要件相同之罪，均
    顯係基於概括犯意為之，應依修正前刑法第56條連續犯之規
    定論以一罪，並依法加重其刑（惟本案販賣第一級毒品法定
    本刑為死刑、無期徒刑部分，依刑法第64條第1 項、第65條
　　第1 項規定，不得加重，僅就法定刑其他部分加重之）。至
  　被告犯罪事實欄二所述之2 次販賣第一級毒品之犯行，則係
    發生在刑法連續犯規定廢除之後，且犯意各別，犯罪時間亦
    非緊接，應予分論併罰。公訴人認為被告接續多次販賣毒品
    海洛因之行為，具有反覆實施之性質，應為接續犯，僅能論
    以單一販賣毒品罪等語，則尚屬有誤，併此敘明。爰審酌被
    告前有違反麻醉藥品管理條例案件之犯罪前科，其素行不佳
    ，有臺灣高等法院被告前案紀錄表在卷可稽，其所受教育程
    度為高職畢業，具有相當之知識程度，且為警查獲前係從事
    鐵工業，具有固定收入，詎其明知海洛因已公告列為第一級
    毒品，竟仍貪圖已利，而販賣第一級毒品海洛因多次與施用
    毒品之人，顯然具有高度之可責性，且犯罪後仍否認犯行等
    一切情狀，分別量處如主文所示法定刑最輕無期徒刑，並定
    其應執行刑，且褫奪公權終身。又按刑法第59條之酌量減輕
    其刑，必須犯罪另有特殊之原因與環境等，於犯罪之情狀在
    客觀上足以引起一般同情，認為即予宣告法定低度刑期尤嫌
    過重者，始有其適用。至於被告無前科、素行端正或犯罪情
    節較輕，僅得於法定刑度內從輕科刑，不得據為酌量減輕之
    理由（最高法院28年台上字第1064號、45年台上字第1165號
    判例、51年台上字第899 號判例參照）。本件被告雖僅有5
　　次販賣毒品之行為，然其既自82年間起即有施用毒品前科，
 　 此有前開前案紀錄表可參，當知海洛因之弊害，仍為上開販
    賣犯行，於所犯情狀上並無客觀上足以引起一般同情之情形
    ，本院認尚難依刑法第59條之規定酌予減輕其刑（臺灣高等
    法院高雄分院95年度上更(一)字第349 號判決參照）。至扣案
    之削尖吸管1支 ，經送驗結果，含有海洛因成分，有高雄大
    學附設中和紀念醫院檢驗報告在卷可稽，因與毒品無法析離
    ，應整體視為毒品，應依毒品危害防制條例第18條第1 項前
    段之規定，諭知沒收銷燬之。又犯第4 條之罪者，其供犯罪
    所用或因犯罪所得之財物，均沒收之，如全部或一部不能沒
    收時，追徵其價額或以其財產抵償之，毒品危害防制條例第
    19條第1 項定有明文。本件被告共同販賣第一級毒品所得為
    3,500 元（犯罪事實欄一之所得為：500 ×3 ＝1,500 元加
    上1,000 元，共計2,500 元；犯罪事實欄二之所得則分別為
    500 元、500 元，上開金額共計3,500 元），雖未扣案，仍
    應依上開法條規定應就上開金額予以宣告沒收，如全部或一
    部分不能沒收時，以其財產抵償之；另扣案之BIRD牌行動電
    話1 支（含SIM 卡，門號0000000000號），為被告所有，已
    經其當庭陳明，並係供販賣毒品聯絡所用之物，應依同條例
　　第19條第1 項前段規定宣告沒收；另於被告身上查扣之現金
  　8, 900元，則無積極證據足認為被告因犯本案販賣毒品所得
    之財物，爰不予宣告沒收，附此敘明。
據上論結，應依刑事訴訟法第299 條第1 項前段，毒品危害防制
條例第4 條第1 項、第18條第1 項、第19條第1 項前段，刑法第
2 條第1 項、第11條、第28條、修正前刑法第56條、第51條第3
款、刑法第37條第1 項，判決如主文。
中　　華　　民　　國　　96　　年　　3 　　月　　21　　日
                  刑事第四庭    審判長法  官  莊鎮遠
                  　　　　　　　　　　法　官  王以齊
                                      法　官  王炳人
以上正本證明與原本無異。
如不服本判決應於收受本判決送達後十日內向本院提出上訴書狀，
其未敘述上訴理由者，並得於提起上訴後十日內向本院補提理由
書狀（均須按他造當事人之人數附繕本）「切勿逕送上級法院」
中　　華　　民　　國　　96　　年　　3 　　月　　23　　日
                                      書記官  潘豐益
附錄本判決論罪科刑法條全文
毒品危害防制條例第4條第1項
製造、運輸、販賣第一級毒品者，處死刑或無期徒刑；處無期徒
刑者，得併科新臺幣 1 千萬元以下罰金。
